【裁判字號】    99,台抗,178
【裁判日期】    990304
【裁判案由】    拆除地上物等
【裁判全文】
最高法院民事裁定              九十九年度台抗字第一七八號
抗  告  人  甲○○
            乙○○
共      同
訴訟代理人  吳啟勳律師
上列抗告人因與相對人丙○○等間請求拆除地上物等事件，對於
中華民國九十八年十二月四日台灣高等法院台南分院裁定（九十
七年度重上字第二八號），提起抗告，本院裁定如下：
    主  文
原裁定關於訴訟標的價額核定部分廢棄，應由台灣高等法院台南
分院更為裁定。
    理  由
按訴訟標的之價額，由法院以起訴時之交易價額核定之，無交易
價額者，以原告就訴訟標的所有之利益為準，且該核定，得為抗
告，此觀民事訴訟法第七十七條之一即明，不因法院書記官未於
裁定正本加以區別記載為得抗告而異其結果。本件抗告人對於原
法院九十七年度重上字第二八號判決（下稱原判決）不服，提起
第三審上訴，依其民國九十八年十一月三十日提出之民事第三審
上訴理由書狀記載，抗告人甲○○僅就原法院依相對人變更之訴
所為其敗訴判決中之一部聲明不服（即原判決主文第一項命抗告
人拆除返還之如原判決附圖Ａ１面積一百三十二平方公尺。另不
服該判決主文第三項命給付金錢部分，依民事訴訟法第七十七條
之二第二項規定，不併算其價額，以下不贅），對於經判命拆除
返還之Ａ２面積五十四平方公尺部分，並未聲明不服。另抗告人
乙○○係就原判決主文第二項命拆除返還之Ｃ、Ｄ、Ｅ面積共三
百四十二平方公尺部分聲明不服（對第四項不服部分，同前）。
而就該土地之交易價額，依本院九十六年度台抗字第九一九號確
定裁定所示換算，係每平方公尺新台幣（下同）三萬五千五百六
十元，以此計算，Ａ１部分為四百六十九萬三千九百二十元，Ｃ
、Ｄ、Ｅ部分為一千二百十六萬一千五百二十元，似應分別計徵
第三審裁判費七萬一千零九十五元、十七萬八千六百四十四元。
乃原法院置抗告人之第三審上訴聲明於不問，又未敘明其核定訴
訟標的價額之依據，遽為認定抗告人上訴第三審之訴訟標的價額
分別為六百七十四萬三千零三十八元、一千二百四十四萬九千五
百五十六元，並據此計徵第三審裁判費而命抗告人分別繳納，自
欠允洽。實情究竟如何，應有詳加調查審認之必要。抗告意旨指
摘原裁定不當，求予廢棄，非無理由。至原裁定正本記載為不得
抗告，不影響抗告人所提起本件抗告之合法性，附此說明。
據上論結，本件抗告為有理由。依民事訴訟法第四百九十二條，
裁定如主文。
中    華    民    國  九十九  年    三    月    四    日
                      最高法院民事第五庭
                          審判長法官  朱  建  男
                                法官  顏  南  全
                                法官  林  大  洋
                                法官  沈  方  維
                                法官  袁  靜  文
本件正本證明與原本無異
                                      書  記  官
中    華    民    國  九十九  年    三    月   十七   日
                                                      Ｅ

司法院資訊處製作；財團法人民間司法改革基金會備份。
